臺灣高等法院刑事判決　　　　　　　　　　　　　九十二年度上易字第三五九八號
　　上　訴　人
　　即　被　告　乙○○
右上訴人因竊盜等案件，不服臺灣桃園地方法院九十一年度易字第二三六二號，中華
民國九十二年十月十五日第一審判決（起訴案號：臺灣桃園地方法院檢察署九十一年
度偵字第一九三一八號），提起上訴，本院判決如左：
    主  文
原判決撤銷。
乙○○踰越安全設備，於夜間侵入住宅竊盜，處有期徒刑陸月，如易科罰金，以參佰
元折算壹日。
    事  實
一、乙○○於民國九十一年十月二十日下午五時三十分許日落後，見甲○○之桃園縣
    龍潭鄉○○路五十七巷一弄五十一號住宅無人在家，竟意圖為自己不法所有，自
    該屋徒手攀爬跨越鐵窗自二樓跨越陽台侵入二樓屋內，開啟電燈，搜尋而竊取屋
    內甲○○所有之硬盒裝白長壽香菸一包、新台幣 (下同）五角紙幣一張、小鐵門
    鑰匙（起訴書誤載為大門鑰匙）一支，及甲○○之妻黃文伶所有價值約三百元之
    耳環一對等物，嗣於當晚六時十分許，因聽聞甲○○及其妻黃文伶自外駕車返家
    ，黃文伶在車上以遙控器遙控開啟鐵捲門的聲音，乃立刻關掉燈，往二樓頂逃跑
    ，在二樓頂後方女兒牆處，將所穿拖鞋及竊取得手後藏於長褲內之前揭財物（白
    長壽菸除外）往屋後丟至地上，黃文伶見其住處二樓前方房間的燈忽然由亮變暗
    ，疑有小偷入侵，乃告知其夫，甲○○遂請姓名不詳之鄰人同上樓查看，在二樓
    頂發現身穿白色ＰＯＬＯ衫，未穿長褲之乙○○在該處撥打電話，嗣經另位真實
    姓名不詳之鄰人，在甲○○住宅屋後，發現該等物品而告知黃文伶，經報警，據
    報前往之員警張晃耀在該屋後地上查獲乙○○之拖鞋，並在拖鞋內查獲前揭鑰匙
    一支、耳環一對，在旁邊草叢尋獲五角紙幣一張，及在乙○○上衣口袋查獲白長
    壽菸一包。
二、案經甲○○訴由桃園縣警察局平鎮分局報請臺灣桃園地方法院檢察署檢察官偵查
    起訴。
    理  由
一、訊據上訴人即被告乙○○固不諱言於前揭時間，為告訴人甲○○在其前揭住宅二
    樓頂發現未著長褲，並正在撥打電話，所穿上衣口袋內有一包硬盒裝白長壽菸，
    及其拖鞋在告訴人住處屋後空地處之事實，惟矢口否認有何侵入住宅竊盜犯行，
    辯稱伊係上去抓鳥，香煙是早上蹓狗在路上撿到云云。
二、然查：
  (一)右揭事實，業據告訴人於警訊、偵查、原審及本院中指述明確，並經證人即告訴
    人之妻黃文伶於原審證稱：我們回到家約六點五分，還沒到門口，先用遙控器啟
    動電動門，我家的鐵門一動，就看到二樓房間的燈由亮變暗閃了一下，我走到一
    樓廚房去看，廚房的安全栓被拉掉，我先生與鄰居就上樓去查看，我跟上去，看
    到被告上身穿內衣，下身穿一件內褲，我下樓後，鄰居在我家後門地上發現玉墜
    子，我才發現放在二樓的東西怎麼會在後門的地上，並在後門地上找到我家大門
    旁邊小門的鑰匙，一些零錢、玉佩、鍊子、我的裝飾品，不久被告穿好褲子後就
    從樓梯衝下來，從我家後門出去等語（見原審卷第七十五頁至第七十七頁），復
    經證人即據報前來現場處理之警員張晃耀於原審證稱：我到告訴人房屋後方時，
    有發現告訴人家的鑰匙放在被告拖鞋裡，錢幣是擺在被告拖鞋的旁邊，還有一些
    東西散落在拖鞋的附近等語（見原審卷第八十頁）。而被告於九十一年十月二十
    日下午六時十分許，身穿白色ＰＯＬＯ衫，未穿長褲在告訴人住處二樓頂，為告
    訴人及其鄰人發現一節，及被告為告訴人發現時，其所穿之長褲係放置在告訴人
    告自承在卷，並據告訴人、證人黃文伶於警、偵訊及原審中指述明確，並經證人
    張晃耀於原審證述在卷，復有現場之拖鞋照片一張在卷可稽，是告訴人住處遭竊
    ，及被告當時在上址之事實均堪認為真實。
  (二)被告於本院及原審雖辯稱：我當天曾在六二三巷最裡面那邊與陳正財等人喝酒，
    回家後，在四十九號坐，跟一些人喝一點酒，因看到有一隻山鶯鳥，在四十九號
    屋簷邊，而該二樓頂有加建，才跑到告訴人屋後，爬鐵窗上到二樓頂去，將外褲
    脫掉，是怕在爬上去的時候褲子磨破，是徒手去抓鳥，因那鳥好像有點受傷，我
    試試運氣云云；證人陳正財於原審證稱：我與被告在九十一年十月二十日喝酒的
    時間，是當日上午十時左右一直到下午一點多結束離開，下午三點多才看到被告
    在我家對面，跟劉菊英還有劉先生在他們家門前喝酒等語（見原審卷第一百三十
    六頁），而據證人劉菊英於原審證述：伊當天三點左右跟哥哥在其位於龍潭鄉○
    ○村○○路五七七巷一弄四十九號住處門口喝酒，被告約四點半過來，被告並沒
    跟伊及伊哥哥喝酒，但被告來的時候有一點醉，停留不到半個小時就走了等語（
    見原審卷第一百四十頁至第一百四十一頁），被告於五點不到既已離開上開四十
    九號處，被告所辯其係在四十九號邊與劉菊英喝酒時看到山鶯鳥一節，並不實在
    。況被告若有醉意，何能徒手抓到會飛之鳥？足見被告所辯為抓鳥而爬上屋頂，
    自非可採。
  (三)告訴人於檢察官偵訊中稱，其係發現平常均上鎖之頂樓的門鎖未上鎖，才上頂樓
    發現被告在伊樓梯間外打電話等語（見偵查卷第二十九頁），而被告於同日檢察
    官偵訊時，亦自承告訴人衝上去時伊在打電話給朋友，還沒打通，告訴人就上來
    等語（見偵查卷第二十八頁反面），該樓頂之門鎖既經開啟，顯見係有人自該屋
    內打開該門而上至頂樓，而被告適身處告訴人之樓頂被發覺，堪認被告係自告訴
    人之屋內往頂樓之門而上至樓頂，益證被告有侵入告訴人屋內之事實。倘被告果
    真臨時發現小鳥停在四十九號屋頂，為抓鳥而爬上告訴人之二樓頂，其於欲抓鳥
    之際，自應已隱密、安靜之方式接近獵物，以免發出聲響致小鳥飛去而徒勞，豈
    有不怕驚動小鳥而在該處打電話之理。被告於本院調查中辯稱：伊雖有打電話，
    但未打通，所以不怕嚇跑鳥云云（見本院卷第五十四頁），則被告焉有於未撥打
    電話前即知不會接通，且縱明知不會接通，又何須撥打，益見其所辯顯為臨訟卸
    責之詞。
  (四)被告雖辯稱在其上衣口袋查獲之硬盒裝白長壽菸一包，係案發當天早上溜狗時所
    撿到云云（見本院卷第三十一頁、第五十四頁），然該包香菸係告訴人於桃園縣
    中壢市○○路某萊爾富便利商店所購買，其住家附近之雜貨店並未販售該種香菸
    等情，業據告訴人於警訊中指述明確（見偵查卷第十二頁反面），而衡之常情，
    一般人要在路上撿到香菸之機會甚少，被告於原審中又自承都是吸「新樂園」牌
    香菸等語（見原審卷第八十一、八十二頁），並於本院及偵查中稱其一個月收入
    五萬多元（見本院卷第三十頁、偵查卷第二十三頁），則在其住處附近雜貨店無
    販售硬盒裝白長壽菸之情形下，被告要在路上拾獲該種香菸之機會顯然微乎其微
    ，況被告身上除有該包香煙外，並無平常所抽之「新樂園」香煙，如係於早上撿
    到，當天又多次與人一起喝荼、喝酒，豈有仍未抽用之理？足見被告所辯在早上
    蹓狗時檢到云云，顯非可採。
  (五)綜上所述，被告犯罪事證明確，所辯均不足採信，應依法論科。
二、按所謂夜間者，為日出前，日沒後，刑事訴訟法第一百條之三第四項定有明文。
    而刑法第三百二十一條第一項第一款之夜間侵入住宅竊盜罪，祗須侵入時為夜間
    或其侵入事實繼續至夜間，不問其行竊係在何時，均應成立該條款之罪。查被告
    遭查獲時天色已暗等情，業據證人即現場處理員警於原審結證稱屬實在卷（見原
    審卷第七十九頁），且據中央氣象局全球資訊網網站上所提供之資料顯示，案發
    當日桃園地區之日落時間為十七時二十四分，是核被告其所為，係犯刑法第三百
    二十一條第一項第一款、第二款之踰越安全設備、於夜間侵入住宅竊盜罪。公訴
    意旨認被告犯刑法第三百二十條第一項之普通竊盜之罪，其起訴法條，尚有未洽
    ，應予變更。至被告無故侵入住宅之行為，則已結合於所犯加重竊盜罪之罪質中
    ，不另論以侵入住宅罪（最高法院著有二十七年上字第一八八七號判例可資參照
    ）。
三、原審據以論罪科刑，固非無見，惟查被告所為係涉刑法第三百二十一條第一項第
    一款、第二款之踰越安全設備於夜間侵入住宅竊盜犯行構成加重竊盜罪，原審未
    予查明及變更起訴法條，尚有未洽，被告上訴意旨否認犯罪雖未足採，但原判決
    既有前揭可議之處，仍屬無可維持，應由本院將原判決撤銷改判。爰審酌被告未
    思敦親睦鄰，竟侵入鄰居住處竊盜，犯後猶飾詞卸責，所竊財物之價值非高，並
    已由告訴人領回，有贓物領據附卷可稽，所生損害尚非重大等一切情狀，量處如
    主文第二項所示之刑，並諭知如易科罰金，以銀元三百元折算一日之折算標準。
四、公訴意旨另略以：被告係與另一名姓名年籍不詳之人基於犯意聯絡，共同侵入告
    訴人住處，竊取告訴人所有金手鍊三條、金項鍊一條、金戒指十只、金元寶一只
    等，總計價值四萬四千元之金飾，及前揭鑰匙一支、五角紙幣一張、耳環一對、
    白長壽菸一包等物，得手後在屋內共同飲用甲○○所存放之米酒，直至同日下午
    六時十分許，聞悉屋外有人聲響，隨即分自二樓屋頂及一樓後門逃離現場，除在
    被告身上起獲前開白長壽菸一包，於一樓後方起獲鑰匙一支、耳環一對及棄置地
    面之前揭五角紙幣一張外，其餘物品則為該名不詳姓名年籍之人攜走而未查獲，
    因認被告涉犯共同竊盜罪嫌云云。惟訊之被告堅決否認與他人共同侵入告訴人住
    處竊盜，雖告訴人於警、偵訊之指述及證人黃文伶於原審之證述，其住處一樓後
    門之安全閂（暗鎖）已被拉開，客廳桌上有二個酒杯等情，僅證明告訴人之屋內
    確實尚有其他人侵入無誤，惟被告既堅決否認有何共犯，又乏證據足認被告有與
    他人共同為本件犯行，綜觀全案卷證資料，復查無其他積極之證據足以證明被告
    與何人所為，自不得臆測被告係與另一名姓名年籍不詳之人共同為之，是檢察官
    此部分之控述尚不足採。
據上論斷，應依刑事訴訟法第三百六十九條第一項前段、第三百六十四條、第二百九
十九條第一項前段、第三百條、刑法第三百二十一條第一項第一款、第二款、第四十
一條第一項前段、罰金罰鍰提高標準條例第二條，判決如主文。
本案經檢察官謝英民到庭執行職務。
中　　　華　　　民　　　國　　九十三　　年　　　二　　　月　　 十八 　　日
                              臺灣高等法院刑事第五庭
                                  審判長法  官  曾　德　水
                                        法  官  蘇　素　娥
                                        法  官  魏　新　國
右正本證明與原本無異。
不得上訴。
                                        書記官　賴　淑　真
中　　　華　　　民　　　國　　九十三　　年　　　二　　　月　　 十九 　　日
附錄本案論罪科刑法條全文：
中華民國刑法第三百二十一條第一項(加重竊盜罪)
犯竊盜罪而有左列情形之一者，處六月以上五年以下有期徒刑：
一  於夜間侵入住宅或有人居住之建築物、船艦，或隱匿其內而犯之者。
二  毀越門扇、牆垣或其他安全設備而犯之者。
三  攜帶兇器而犯之者。
四  結夥三人以上而犯之者。
五  乘火災、水災或其他災害之際而犯之者。
六  在車站或埠頭而犯之者。
